臺灣高等法院刑事判決　　　　　　　　94年度上訴字第3863號
　　上　訴　人　臺灣板橋地方法院檢察署檢察官
　　被　　　告　甲○○
上列上訴人因被告違反毒品危害防制條例案件，不服臺灣板橋地
方法院94年度訴字第1656號，中華民國94年10月20日第一審判決
（起訴案號：臺灣板橋地方法院檢察署94年度毒偵緝字第253號
；移送併辦案號：臺灣板橋地方法院檢察署94年度毒偵字第3723
號），提起上訴，本院判決如下：
    主  文
上訴駁回。
    事實及理由
一、本案經本院審理結果，認第一審以被告甲○○連續犯毒品危
    害防制條例第10條第1項之施用第一級毒品罪，判處有期徒
    刑1年。扣案之第一級毒品海洛因1包（淨重0.15公克）沒收
    銷燬之；其外之外包裝袋1個、及注射針筒2支，均沒收之。
    認事、用法及量刑均無不當，應予維持，並引用第一審判決
    書記載之事實、證據及理由（如附件）。
二、檢察官上訴意旨略以：本件被告起訴（94年度毒偵緝字第
    253號）及移送併案審理（94年度毒偵字第3723號）之案件
    ，犯罪時間相隔近2年之久，其間被告均未曾因施用第一級
    毒品而遭查獲，被告2次施用第一級毒品之犯行顯係非基於
    概括犯意所為，原判決認其成立連續犯，難認妥適云云。惟
    查，被告基於施用第一級毒品海洛因之概括犯意，自民國（
    下同）92年12月21日上午某時起至94年1月4日7時許止，在
    位於臺北市○○區○○路4段36號之加油站內及臺北縣新店
    市○○路○段357號友人廖秀玲之住處等處，以海洛因摻入香
    菸內點燃後吸食或以注射針筒注射之方式，連續施用第一級
    毒品海洛因多次，期間並於94年1月3日晚上某時許，承上施
    用第一級毒品之概括犯意，同時基於施用第二級毒品之犯意
    ，在其友人廖秀玲之前揭住處，以將海洛因及甲基安非他命
    一同摻入香菸內點燃吸食之方式，同時施用第一級毒品海洛
    因與第二級毒品甲基安非他命一次等情，業據被告於原審及
    本院審理時坦承不諱，並有臺灣尖端生技醫藥股份有限公司
    分別於93年1月14日、94年1月12日出具之濫用藥物檢驗報告
    書各1紙可資佐證，又被告於94年1月4日為警查獲時，當場
    扣得之白色粉末一小包，經送法務部調查局鑑定之結果，確
    含第一級毒品海洛因之成分（淨重0.15公克，空包裝重0.16
    公克），有法務部調查局調科壹字第020007113號鑑定通知
    書一紙附卷可稽；此外，並有被告所有供施用毒品之注射針
    筒2支扣案可佐，足認被告之自白與事實相符，堪以採信。
    且臺灣板橋地方法院檢察署94年度毒偵字第3723號併辦意旨
    書亦認為被告上述多次施用第一級毒品之犯行顯係基於概括
    犯意所為，故被告基於概括之犯意，先後多次施用第一級毒
    品，時間緊接，所犯罪名相同，為連續犯，原審依刑法第56
    條之規定以一罪論，核無不當。是檢察官上訴為無理由，應
    予駁回。
據上論斷，應依刑事訴訟法第373條、第368條，判決如主文。
本案經檢察官邱美育到庭執行職務。
中　　華　　民　　國　　94　　年　　12　　月　　28　　日
　　　　　　　　　刑事第十一庭審判長法　官　楊炳禎
　　　　　　　　　　　　　　　　　  法　官　江國華
　　　　　　　　　　　　　　　　　  法　官　陳國文
以上正本證明與原本無異。
如不服本判決，應於收受送達後10日內向本院提出上訴書狀，其
未敘述上訴之理由者並得於提起上訴後10日內向本院補提理由書
（均須按他造當事人之人數附繕本）。
                                    書記官  廖素花
中　　華　　民　　國　　94　　年　　12　　月　　28　　日
附錄：本案論罪科刑法條全文
毒品危害防制條例第10條
施用第一級毒品者，處 6 月以上 5 年以下有期徒刑。
施用第二級毒品者，處 3 年以下有期徒刑。
附件
【裁判字號】 94 , 訴 , 1656
【裁判日期】 941020
【裁判案由】 毒品危害防制條例
【裁判全文】
臺灣板橋地方法院刑事判決　　　　　　　94年度訴字第1656號
公　訴　人　臺灣板橋地方法院檢察署檢察官
被　　　告　甲○○
上列被告因毒品危害防制條例案件，經檢察官提起公訴（94年度
毒偵緝字第253 號），暨同署檢察官移送併案審理（94年度毒偵
字第3723號），本院準備程序進行中，被告先就起訴及移送併案
事實均為有罪之陳述，本院合議庭裁定由受命法官獨任進行簡式
審判程序，判決如下：
    主  文
甲○○連續施用第一級毒品，處有期徒刑壹年。扣案之第一級毒
品海洛因壹包（淨重零點壹伍公克）沒收銷燬之；其外之外包裝
袋壹個、及注射針筒貳支，均沒收之。
    事  實
一、甲○○前因施用毒品案件，經本院以90年度毒聲字第3710號
    裁定送觀察、勒戒後，認無繼續施用毒品之傾向，於民國90
    年9 月25日執行完畢釋放出所，由臺灣板橋地方法院檢察署
    檢察官於同年月28日以90年度毒偵字第3590號為不起訴之處
    分確定。詎猶未戒除毒癮，復基於施用第一級毒品海洛因之
    概括犯意，自92年12月21日上午某時起至94年1 月4 日7 時
    許止，在位於臺北市○○區○○路4 段36號之加油站內及臺
    北縣新店市○○路○ 段357 號友人廖秀玲之住處等處，以海
    洛因摻入香菸內點燃後吸食或以注射針筒注射之方式，連續
    施用第一級毒品海洛因多次，期間並於94年1 月3 日晚上某
    時許，承上施用第一級毒品之概括犯意，同時基於施用第二
    級毒品之犯意，在其友人廖秀玲之前揭住處，以將海洛因及
    甲基安非他命一同摻入香菸內點燃吸食之方式，同時施用第
    一級毒品海洛因與第二級毒品甲基安非他命一次。而甲○○
    先係於92年12月21日12時50分許，在臺北市○○區○○路4
    段36號前為警查獲後，經採集其尿液送驗，發現呈嗎啡陽性
    反應；嗣於94年1 月4 日下午6 時許，在其友人廖秀玲之上
    開住處，再次為警查獲，並扣得甲○○所有海洛因一小包（
    淨重0.15公克、分裝袋重0.16公克）及供施用毒品用之注射
    針筒2 支，復採集其尿液送驗，發現呈嗎啡啡及甲基安非他
    命陽性反應，因而查悉上情。
二、案經臺北市政府警察局文山第一分局報告臺灣臺北地方法院
    檢察署檢察官呈請臺灣高等法院檢察署檢察長核轉臺灣板橋
    地方法院檢察署檢察官偵查後起訴及同署檢察官移送併案審
    理。
    理  由
一、按除被告所犯為死刑、無期徒刑、最輕本刑為三年以上有期
    徒刑之罪或高等法院管轄第一審案件者外，於前條第一項程
    序進行中，被告先就被訴事實為有罪之陳述時，審判長得告
    知被告簡式審判程序之旨，並聽取當事人、代理人、辯護人
    及輔佐人之意見後，裁定進行簡式審判程序，刑事訴訟法第
    273 條之 1 第1項定有明文。查本件被告甲○○所犯並非死
    刑、無期徒刑、最輕本刑為三年以上有期徒刑之罪或高等法
    院管轄第一審案件，而於準備程序進行中，被告先就被訴事
    實暨移送併案審理之事實為有罪之陳述，經告知簡式審判程
    序之旨，並聽取公訴人及被告之意見後，由本院合議庭以裁
    定進行簡式審判程序，合先敘明。
二、上開事實，業據被告甲○○於本院審理時坦承不諱。按海洛
    因經注射或吸入人體後，約百分之八十於二十四小時內自尿
    中排出，一般而言，尿液中能否驗出嗎啡陽性反應與其投與
    量、投與途徑、採尿時間、個人體質及檢測方法之靈敏度有
    關，國外曾有文獻報導注射六毫克之海洛因鹽酸鹽，其代謝
    物嗎啡之平均可檢出時限約為二十六小時，業經行政院衛生
    署藥物食品檢驗局於81年9 月8 日以藥檢壹字第8114885 號
    函述綦詳。次按甲基安非他命經口服投與後，約百分之七十
    於二十四小時內自尿中排出，約百分之九十於九十六小時內
    自尿中排出，由於目前國內尿液中甲基安非他命之檢驗僅為
    鑑定其是否呈陽性反應，尚未定其含量，且甲基安非他命成
    分之檢出與其投與方式、投與量、個人體質、採尿時間與檢
    測儀器之精密度等諸多因素有關，因此僅憑尿液中呈甲基安
    非他命陽性反應，並無法確實推算吸食時間距採集時間之長
    短，惟依上述資料推斷，最長可能不會超過四日即九十六小
    時，此經行政院衛生署藥物食品檢驗局於81年2 月8 日以（
    81）藥檢壹字第001156號函釋明在案。另按人體施用甲基安
    非他命後，其主要代謝物中，未改變型態之甲基安非他命占
    施用劑量達百分之四十三，安非他命則約為百分之五；人體
    若係施用安非他命後，主要代謝物中則有未改變型態之安非
    他命，但無甲基安非他命，此經法務部調查局以93年5 月4
    日調科壹字第09362413980 號函釋明在案，足見人體若施用
    安非他命，其尿液代謝物不可能出現甲基安非他命，惟人體
    若施用甲基安非他命，其尿液代謝物除主要有甲基安非他命
    外，亦可能有少量之安非他命。經查，被告先後於92年12月
    21日14時10分許，及94年1 月4 日19時40分許，分別為警採
    集其尿液送臺灣尖端先進生技醫藥股份有限公司鑑驗，以EI
    A 酵素免疫分析法初步檢驗，並以GC/MS 氣相層析質譜儀法
    確認檢驗鑑驗結果，前者呈嗎啡陽性反應，後者則呈有嗎啡
    及甲基安非他命陽性反應等情，此有「臺北市政府警察局文
    山第一分局煙毒、麻藥案件尿液委驗單」、臺北市政府警察
    局偵辦毒品案件尿液檢體委驗單、臺灣尖端生技醫藥股份有
    限公司分別於93年1 月14日、94年1 月12日出具之濫用藥物
    檢驗報告書各1 紙可資佐證（見臺灣臺北地方法院檢察署93
    年度毒偵字第415 號偵查卷第7 、9 頁；94年度毒偵字第10
    3 號偵查卷第82、83頁）。又被告於94年1 月4 日為警查獲
    時，當場扣得之白色粉末一小包，經送法務部調查局鑑定之
    結果，確含第一級毒品海洛因之成分（淨重0.15公克，空包
    裝重0.16公克），有法務部調查局調科壹字第020007113 號
    鑑定通知書一紙附卷可稽（見同上署94年度毒偵字第103 號
    偵查卷第91頁）；此外，並有被告所有供施用毒品之注射針
    筒2 支扣案可佐。據上，足認被告於本院自白其於前揭時間
    施用第一級毒品海洛因及第二級毒品甲基安非他命之行為，
    核與事實相符，堪以採信。又被告前因施用毒品案件，經本
　　院以90年度毒聲字第3710號裁定送觀察、勒戒後，認無繼續
  　施用毒品之傾向，於90年9 月25日執行完畢釋放，由臺灣板
    橋地方法院檢察署檢察官於同年月28日以90年度毒偵字第35
    90號為不起訴處分確定在案，此有該不起訴處分書、臺灣高
    等法院被告前案紀錄表在卷足憑。是以被告有於受觀察、勒
    戒執行完畢釋放後，五年內再犯施用第一、二級毒品之犯行
    ，事證明確，應予依法論罪科刑。
三、按海洛因、甲基安非他命分別係屬毒品危害防制條例第2 條
    第2 項第1 、2 款所規定之第一、二級毒品。核被告所為，
    係犯毒品危害防制條例第10條第1 項、第2 項之施用第一級
    罪、施用第二級毒品罪。被告施用第一、二級毒品前後持有
    第一、二級毒品之低度行為，應分別為施用第一、二級毒品
    之高度行為所吸收，均不另論罪。被告先後施用第一級毒品
    多次，時間緊接，所犯罪名相同，顯係出於概括之犯意而反
    覆為之，為連續犯，爰依刑法第56條之規定以一罪論，並加
    重其刑。又被告前開同時將海洛因及甲基安非他命摻雜在一
    起施用之犯行，係一行為觸犯上開二罪名，為想像競合犯，
    應從一重之連續施用第一級毒品罪論處。雖公訴人僅就被告
    於92年12月21日為警採尿前回溯26小時內之某時施用第一級
    毒品海洛因之犯行予以起訴，而未論及其餘論罪科刑之多次
    施用第一級毒品犯行及一次施用第二級毒品犯行部分，惟該
    等犯行與本案已起訴之部分，係分別有連續犯之裁判上一罪
    關係及想像競合犯之實質上一罪關係，均為本案起訴效力所
    及，本院自應併予審理。又按行為後法律有變更者，適用裁
    判時之法律，刑法第2 條第1 項前段定有明文。惟連續犯之
    一部行為係在新法施行後，自應適用新法，原不生比較新舊
    法刑之輕重問題，最高法院46年度台上字第1204號判例可資
    參照。查毒品危害防制條例已於92年7 月9 日修正公布全文
    ，且自93年1 月9 日起生效施行，然本案被告之部分施用第
    一級毒品行為及一次施用第二級毒品行為，均係在新法施行
    後，自應適用新法，不生比較新舊法之問題，附此陳明。爰
    審酌被告之品行、智識程度，前已因施用毒品觸法，經送觀
    察勒戒後仍未戒絕施用毒品之惡習，顯無悛悔之意，仍為本
    件施用毒品犯行，且繼續施用第一級毒品期間長達一年多，
    不但易導致個人精神障礙、性格異常，甚至對社會治安造成
    潛在之危機，惟被告犯罪後已坦承犯行，態度良好等一切情
    狀，量處如主文所示之刑，以資懲戒。扣案之第一級毒品海
    洛因1 小包（淨重0.15公克），為查獲之毒品，不問屬於被
    告與否，應依毒品危害防制條例第18條第1 項規定沒收銷燬
    之。至於上開第一級毒品海洛因毒品外包裝袋1 個，係用於
    包裹毒品，防其裸露、潮濕，便於攜帶施用，係預備供被告
    施用毒品所用，而扣案之注射針筒2 支，係供施用海洛因所
    用之物，均為被告所有之物，業據被告供明在卷，爰依刑法
    第38條第1 項第2 款規定，均併予宣告沒收之。
四、至於臺灣板橋地方法院檢察署94年度毒偵字第3723號移送併
    案審理部分，與本件經起訴之施用第一級毒品犯行有連續犯
    之裁判上一罪關係及想像競合之實質上一罪關係，為起訴效
    力所及，本院已併予審酌，附此敘明。
據上論斷，應依刑事訴訟法第273 條之1 第1 項、第299 條第1
項前段，毒品危害防制條例第10條第1 項、第2 項、第18條第1
項前段，刑法第11條前段、第56條、第55條、第38條第1 項第2
款，判決如主文。
本案經檢察官陳孟黎到庭執行職務。
中　　華　　民　　國　　 94 　　年　  10 　月　  20   日
　　　　          刑事第十一庭  法　官　林淑婷
以上正本證明與原本無異。
如不服本判決，應於判決送達後10日內，向本院提出上訴狀。
　　　　　　　　　　　　　　　　書記官　廖貞音
中　　華　　民　　國　　 94 　　年　  10 　月　  20   日
